臺灣彰化地方法院民事裁定
110年度抗字第35號
抗  告  人  詮鈞實業有限公司

法定代理人  林鴻鈞  


相  對  人  寧波珈多利機械有限公司

法定代理人  黃元鄉  


代  理  人  桂齊恒律師
上列當事人間大陸地區仲裁判斷聲請裁定認可事件，抗告人對於
民國110年1月19日本院110年度陸仲許字第1號裁定提起抗告，本
院裁定如下：
    主  文
抗告駁回。
抗告程序費用由抗告人負擔。
    理  由
一、抗告意旨略以：
　㈠相對人依據兩造於民國106年7月30日簽訂產品合作合同（下
    稱系爭合同）第18條仲裁條款，向大陸地區中國國際經濟貿
    易仲裁委員會上海分會（下稱仲裁會)提出仲裁，經該會於
    同年9月30日作成〔2020〕中國貿仲京(滬）裁字第0236號裁決
    書（下稱系爭裁決書）裁決：伊向相對人支付貨款美金635,
    665.84元本息等語（下稱系爭仲裁判斷）。然伊與相對人於
    簽訂系爭合同後已另行簽訂商業承諾書，依商業承諾書第5.
    3條明定，雙方約定以相對人所在之大陸地區之當地地方法
    院為第一審管轄法院等語，可認已取代系爭合同之仲裁條款
    。商業承諾書屬系爭合同之增補協議，商業承諾書之管轄條
    款適用範圍應包含依據系爭合同供應貨品而發生之貨款請求
    。仲裁會對兩造之爭議無管轄權，於伊提出管轄異議後，仍
    續為仲裁審理，其作成之系爭仲裁判斷應不予認可。　　
　㈡縱認系爭合同第18條之仲裁條款仍有效力，然相對人違反商
    業承諾書第4.2條與第4.3條，依據第5.1條相對人應支付伊
    美金150萬元之懲罰性違約金。伊已於108年11月18日委託群
    展國際法律事務所發律師函通知相對人，就伊對相對人之15
    0萬元懲罰性違約金債權，與相對人對伊之貨款債權美金63,
    665.84元抵銷，相對人之貨款請求權已消滅。伊既已行使抵
    銷權，亦屬仲裁庭應審酌之範圍。詎料仲裁會認定抵銷事項
    非屬仲裁協議範圍，悖離論理法則，侵害伊之抵銷權及伊受
    公平仲裁之權利，違背臺灣地區公序良俗，應不予認可。爰
    請求廢棄原裁定等語。　
二、經查：
　㈠按在大陸地區作成之民事確定裁判、民事仲裁判斷，不違背
    臺灣地區公共秩序或善良風俗者，得聲請法院裁定認可；前
    項經法院裁定認可之裁判或判斷，以給付為內容者，得為執
    行名義；前2項規定，以在臺灣地區作成之民事確定裁判、
    民事仲裁判斷，得聲請大陸地區法院裁定認可或為執行名義
    者，始適用之，臺灣地區與大陸地區人民關係條例（下稱兩
    岸人民關係條例）第74條定有明文。依前開規定聲請法院裁
    定認可之民事確定裁判、民事仲裁判斷，應經行政院設立或
    指定之機構或委託之民間團體驗證，兩岸人民關係條例施行
    細則第68條亦有規定。再按大陸地區最高人民法院於104年6
    月29日所公告之「最高人民法院關於認可和執行臺灣地區仲
    裁裁決的規定」第1條已明定，臺灣地區仲裁裁決的當事人
    可以根據本規定，作為申請人向人民法院申請認可和執行臺
    灣地區仲裁裁決等語，合於兩岸人民關係條例第74條第3項
    規定。本件相對人主張兩造間定有系爭合同，嗣經仲裁會作
    成系爭仲裁判斷等情，業據聲請人提出經大陸地區浙江省寧
    波市鄞源公證處公證、財團法人海峽交流基金會驗證之系爭
    裁決書在卷為憑（原審卷第33頁至第68頁、第29頁、第69頁
    ），堪信為真實，足認已符合聲請法院裁定認可之程序要件
    。
　㈡系爭仲裁判斷並未背於臺灣地區公共秩序或善良風俗，抗告
    人主張並無理由：
　　⒈按當事人依兩岸人民關係條例第74條規定聲請法院裁定認
      可在大陸地區作成之民事仲裁判斷，其性質為非訟事件，
      其認可與否應以該民事仲裁判斷有無違背臺灣地區公共秩
      序或善良風俗為認定標準，並非就同一事件之實體法律關
      係重為判斷，故在大陸地區作成之民事仲裁判斷，其認定
      事實或適用法規是否無瑕，並不在審認之範圍。而所謂有
      背於公共秩序或善良風俗者，係指外國法院所宣告之法律
      上效果或宣告法律效果所依據之原因，違反我國之基本立
      法政策或法律理念、社會之普遍價值、道德觀念或基本原
      則而言（最高法院69年台上字第2603號判決、97年度台上
      字第835號判決要旨參照）。
　　⒉查系爭仲裁判斷係就系爭合同所生違約爭議而為，有系爭
      裁決書在卷可考，該項爭議僅係一般商業糾紛，系爭仲裁
      判斷係命抗告人給付一定數額之金錢予相對人，堪認系爭
      仲裁判斷之認可及執行與臺灣地區社會一般利益及道德觀
      念尚無違背。
　　⒊就抗告人所指摘仲裁會對伊與相對人之爭議無管轄權云云
      ，系爭仲裁判斷已論述略以：商業承諾書主要的條款分別
      為保密義務、智慧財產權及特別承諾；就管轄變更而言，
      商業承諾書所改變者，係雙方之間因系爭合同中有關保密
      義務、智慧財產權、客戶訊息資料而引發爭議之管轄權，
      而系爭合同中有關貨物交易、貨款支付等產生爭議之管轄
      權並未發生變更。本案爭議既是貨款爭議，自不適用商業
      承諾書中的爭議解決條款，而應適用系爭合同中的爭議解
      決條款即第18條之約定等語。另就抗告人所指摘仲裁會未
      審究其抵銷抗辯部分，系爭仲裁判斷已然敘明：相對人主
      張支付貨款及利息的請求，由仲裁機構管轄，至於抗告人
      要求相對人承擔商業承諾書之違約責任，則由法院訴訟解
      決。故仲裁會無法審理有關違反商業承諾書的問題，亦無
      從構成抗告人不予支付貨款的理由等語。核諸系爭仲裁判
      斷上揭認定，尚難認違反臺灣地區公共秩序或善良風俗。
      抗告意旨指摘，無非係就系爭仲裁判斷對於系爭合同、商
      業承諾書條款之解釋及實體法律關係所為爭執，要非本件
      裁定程序所得審究。
三、綜上所述，原裁定依兩岸人民關係條例第74條之規定，審酌
    認定系爭仲裁判斷並未違背臺灣地區公共秩序與善良風俗而
    予以認可，其認事用法並無不當，抗告意旨指摘原裁定不當
    ，求予廢棄，為無理由，應予駁回。
四、據上論結，本件抗告為無理由，依非訟事件法第46條、第21
    條第2項，民事訴訟法第495條之1第1項、第449條第1項、第
    95條、第78條規定，裁定如主文。
中　　華　　民　　國　　110 　年　　6 　　月　　29　　日
               民事第四庭    　審判長法　官  陳瑞水
                                     法  官　許嘉仁
                                     法  官　徐沛然
以上正本係照原本作成。
本裁定除以適用法規顯有錯誤為理由外，不得再抗告，如提起再
抗告，應於收受本裁定後10日內委任律師為代理人向本院提出再
抗告狀，並繳納再抗告費新臺幣1,000元。
中　　華　　民　　國　　110 　年　　6 　　月　　29　　日
                                     書記官　蔡明株